臺灣高雄地方法院刑事判決　　　　　　　　　　　　九十二年度簡上字第七四四號
　　公　訴　人　臺灣高雄地方法院檢察署檢察官
　　上　訴　人
　　即　被　告　丁○○
　　　　　　　　己○○
右上訴人因傷害案件，不服本院高雄簡易庭九十二年度簡字第四二六０號第一審判決
（聲請簡易判決處刑案號：臺灣高雄地方法院檢察署九十二年度偵字第一二三九四號
），提起上訴，本院管轄第二審之合議庭判決如左︰
    主  文
原判決撤銷。
丁○○、己○○均無罪。
    理  由
一、本件聲請簡易判決處刑意旨略以：上訴人即被告丁○○之夫簡春明因積欠丙○○○債務未還，嗣於民國（下同）九十二年五月十三日下午六時三十分許，丙○○○前往高雄縣梓官鄉○○路一○四號，向丁○○催討欠款，二人一言不合發生口
    角，即互相拉扯，丁○○竟持電話機具毆打丙○○○雙手手臂，而上訴人即被告
    己○○（丁○○之小叔）聞訊趕到後，見狀亦拉住丙○○○頭部撞擊牆壁，致丙○○○受有頭部血腫、右手臂瘀血及左手臂瘀青之傷害等語，因認被告均涉犯刑
    法第二百七十七條第一項之普通傷害罪。
二、公訴人認被告涉有前揭犯行，係以前開事實業據告訴人丙○○○指訴綦詳，且被
    告丁○○於警訊中自承與告訴人發生扭打，復於本院九十二年度自字第二○五號
    案件審理中，不否認曾與告訴人發生扭打等情，此有警訊筆錄及該案刑事判決書
    附卷可憑，並有驗傷診斷書二紙在卷可稽等語為據。
三、然訊之被告均堅決否認有公訴人所指犯行，被告丁○○辯稱：告訴人於九十二年
    五月十三日侵入伊住家為暴力行為，伊來不及反應就被逼到牆邊壓住毆打，伊沒
    還手機會，如真有反手，亦屬正當防衛，且伊無故意致告訴人受傷之意。被告己○○則辯稱：本件係丁○○住家隔壁之釣具行老闆娘乙○○打電話通知伊丁○○
    遭人毆打，待伊放下電話，洗完手，騎機車前去察看，僅看見雙方互罵，未見互
    毆，梓官分駐所警察也隨後趕到，伊完全沒出手參與拉扯之事，僅大聲喝叱告訴
    人怎可侵入他人住宅打人等語。
四、按犯罪事實應依證據認定之，無證據不得認定犯罪事實；又不能證明被告犯罪者
    ，應諭知無罪之判決；刑事訴訟法第一百五十四條第二項、第三百零一條第一項
    分別定有明文。所謂證據，須適於為被告犯罪事實之證明者，始得採為斷罪資料
    ，如未能發現相當證據，或證據不足以證明，自不能以推測或擬制之方法，以為
    裁判基礎（最高法院五十三年台上字第二七五○號、四十年台上字第八十六號判
    例參照）。
五、經查：
    (一)告訴人於本院審理時指訴：當天戊○○抓住伊的手，丁○○拿電話打伊前胸，
      庚○○打電話通知己○○過來，己○○來就抓住伊的頭去撞牆壁，伊就暈倒了
      ，警察來之後將伊搖醒，問伊身體有沒有好一點，還交待伊要去驗傷等語（見
      本院九十三年一月十四日審判筆錄第八頁），然告訴人指訴是否真實？查：
      證人戊○○證述：「（案發當時九十二年五月十三日下午六點半左右，有沒
        有在現場目睹？）有，告訴人一進來，二話不說就徒手打我媽媽，我叫他不
        要這樣子，我上前要將他們拉開，拉不開，告訴人就抓住我媽媽的手，阿婆
        一直罵叫得很大聲，我姐姐有聽到聲音，我媽媽就叫我姐姐打電話給我叔叔
        及警察，鄰居也有聽到聲音，也有圍過來看。過了五、六分鐘，己○○趕過
        來，也叫告訴人不要這樣子，他們也起了爭執，告訴人罵人，爭執當中，告
        訴人自己跌倒。己○○來了之後約一、二分鐘，警察也來了，警察要請告訴
        人回他家，告訴人他不要。」、「（被告丁○○有沒有拿電話打告訴人？）
        沒有。」、「（被告己○○有沒有抓住告訴人的頭部撞牆？）沒有。」、「
        （當時你看到告訴人有沒有受傷？）沒有受傷，他跌倒之後還很生氣爬起來
        繼續罵我們。還揚言我們讓他受傷，要告我們，我沒有看到他有受傷。」等
        語（見本院九十三年一月十四日審判筆錄第五頁）。
      證人庚○○證述：「我原本在樓上洗澡，聽見樓下有很大的爭吵聲，我就趕
        緊洗完澡到樓下看，看到我媽媽脖子還有手部都有抓傷傷痕，有一點點流血
        ，我弟弟一直請告訴人出去，但是告訴人都不出去，在那邊一直罵我們家人
        。」、「（有無看到他們案發拉扯、毆打的情形？）因為我們家有賣電池，
        告訴人他在我家樓下走來走去，自己不小心絆到電池跌倒，就怪罪我們使他
        受傷，他本來還有拿電池的救車線要丟過來打我們，但是沒有丟到，我就打
        電話給我叔叔己○○，我嬸嬸接到電話，說叔叔在忙，鄰居也有打電話給叔
        叔，叔叔在十多分鐘後到我家，叔叔就請告訴人到外面講。」、「（你叔叔
        有沒有對告訴人動手，拉他的頭去撞牆壁？）沒有，他只是請他到外面講而
        已。」、「（丁○○有沒有拿電話機具毆打告訴人的手臂？）沒有。」（見
        九十三年二月十一日審判筆錄第四頁至第七頁）。
      當時到場處理員警甲○○證稱：「我到現場之後，看到告訴人站在外面吵鬧
        ，說被告欠他們錢，我到場時，他們只有口角，沒有打架」、「（到現場後
        是否有看到告訴人昏倒，你將他搖醒，並且要將他送醫？）沒有」、「（告
        訴人當時有沒有受傷、流血、昏倒的情形？）都沒有」、「（有沒有叫告訴
        人要去驗傷？）有，告訴人說他有受傷，他有翻他的手臂給我看，但是我看
        不出來有受傷的情形，我就告訴他如果有受傷的話，要去驗傷，才有證據」
        等語（見本院九十三年二月十八日審判筆錄第六頁至第七頁）。
      證人乙○○亦到庭證稱：「當時己○○有向告訴人說人家在做生意不要在裡
        面這麼大聲，講完之後己○○就與我在外面，幾分鐘以後，警察就來了。己○○並沒有拉他的頭去撞牆，而且當時警察已經來了，警察根本不可能讓他
        拉告訴人的頭去撞牆。」、「（你到現場時有沒有看到告訴人的身體受傷、
        流血、昏倒？）他一直在那邊罵人，他的身體沒有受傷、流血、昏倒。」、
        「（有沒有看到告訴人有跌倒的情形？）在我去之前我不知道，我去了之後
        ，我沒有看到他有跌倒。」等語（見本院九十三年二月十八日審判筆錄第四
        至六頁）。
      準此，告訴人所指訴之受傷情節，完全與證人戊○○、庚○○、甲○○、乙○○證述情節不符，亦與其驗傷單（見警訊卷）圖示之右手臂瘀青、左手臂
        瘀青、後腦部血腫之傷勢不符，前胸既無傷勢，前額部亦無撞擊傷，告訴人
        指訴被告丁○○拿電話打伊前胸，己○○來就抓住伊的頭去撞牆壁等語是否
        真實，顯有疑問。
    (二)被告丁○○固供稱與告訴人發生拉扯，然係因與告訴人發生爭執所致，而告訴
      人傷害、恐嚇被告丁○○之行為業經法院判處應執行罰金（銀元）四千元確定
      ，此分別有本院九十二年自字第二０五號判決（見92偵12394號卷第二十二頁
      至第二十五頁、臺灣高等法院高雄分院九十二年度上易字第一三０八號判決（
      見本院卷被告丁○○上訴狀附件）在卷可查，是被告丁○○為抵禦告訴人而發
      生拉扯，被告葉避蘭是否有傷害故意，其拉扯行為是否足致告訴人受傷，並非
      無疑，況且告訴人係指訴被告丁○○以電話打伊前胸，此與驗傷單記載傷勢不
      同，是以告訴人之指訴與驗傷單之記載，顯難認定被告丁○○有傷害告訴人之
      行為，而被告己○○部分，除告訴人前揭可疑之指訴外，別無其他證據證明被
      告己○○確有傷害行為。
    (三)綜合以上，依卷內證據不能證明被告丁○○、己○○有公訴人所指犯行，本院
      復查無積極證據，足認被告確有公訴人所指之犯行，不能證明被告犯罪，自應
      為無罪之諭知。上訴人以原審判決不當為由而提起上訴，其上訴有理由，應由
      本院將原判決撤銷改諭知無罪之判決。
六、按對於簡易判決之上訴，管轄第二審之地方法院合議庭依通常程序審理後認案件
    有刑事訴訟法第四百五十二條所指之情形，應撤銷原判決，逕依通常程序為第一
    審判決，此為法院辦理刑事訴訟簡易程序案件應行注意事項第十四點所明定。本
    件經本院合議庭審理後認為應為被告無罪之判決，不在刑事訴訟法第四百四十九
    條第三項所規定簡易判決所科之刑範圍，係有刑事訴訟法第四百五十二條所定之
    同法第四百五十一條之一第四項但書第三款之情形，參照前揭注意事項之規定，
    本院應逕依通常程序為第一審判決，是當事人不服本件判決，得依刑事訴訟法之
    規定提起上訴，附此敘明。
據上論斷，應依刑事訴訟法第四百五十五條之一第一項、第三項、第三百六十九條第
一項前段、第三百六十四條、第三百零一條第一項，判決如主文。
本案經檢察官張崇哲到庭執行職務
中      華      民      國    九十三    年      三      月      三      日
                                  臺灣高雄地方法院刑事第九庭
                                      審判長法  官    孫啟強
                                            法  官    張茹棻
                                            法  官    楊智守
右正本證明與原本無異。
如不服本判決，應於判決送達後十日內，向本院提出上訴狀。
                                            書記官    王美玲
中    華    民    國      九十三      年      三      月      三      日
